臺灣苗栗地方法院刑事判決　　　　　　　94年度簡上字第40號
上　訴　人
即　被　告　丙○○
上列上訴人即被告因家庭暴力防治法之傷害等案件，不服本院苗
栗簡易庭94年度苗簡字第202 號中華民國94年4 月19日第1 審簡
易判決（聲請案號：臺灣苗栗地方法院檢察署93年度偵字第4357
號），提起上訴，本院管轄之第2 審合議庭判決如下：
    主  文
原判決關於傷害部分及定執行刑部分均撤銷。
丙○○傷害人之身體，處拘役貳拾日，如易科罰金，以參佰元折
算壹日。
其他上訴駁回。
本判決第二項所處之刑與前項上訴駁回部分所處之拘役伍拾日，
應執行拘役陸拾伍日，如易科罰金，以參佰元折算壹日。
    犯罪事實
一、丙○○與戊○○係夫妻、而甲○○、乙○○為丙○○之子女
    ，彼此間分別具有家庭暴力防治法第3 條第1 款、第3 款所
    定之家庭成員關係。丙○○於民國93年12月4 日晚上8 時10
    分許，為爭取子女之監護，欲強行帶走子女甲○○、乙○○
    ，而與戊○○在苗栗縣竹南鎮○○街37巷9 號娘家內發生口
    角，其一時激動，竟基於傷害他人身體之犯意，以徒手毆打
    戊○○巴掌，致戊○○受有左臉紅腫，並以腳踹其子女甲○○、乙○○等（腳踹甲○○、乙○○部分未致成傷，不構成
    犯罪），旋為於執行巡邏勤務中接獲報案而赴上址處理之苗
    栗縣警察局竹南分局竹南派出所警員黃金發與張金龍所制止
    ，丙○○激動之餘，另基於妨害公務之犯意，竟對執行公務
    中之公務員，以手揪住警員黃金發之制服，再以手架住張金
    龍警員之脖子，並於經警逮捕過程中壓制於地板上時，再以
    腳踹踢警員，以此強暴之方式致警員張金龍受有左額瘀青5X
    3 公分、左頸擦傷1X1 公分；警員黃金發受有右膝擦傷、左
    膝擦傷等傷害（警員傷害部分均未據告訴）。嗣經警合力始
    制伏丙○○。
二、案經戊○○訴請苗栗縣警察局竹南分局移送臺灣苗栗地方法
    院檢察署檢察官偵查後聲請以簡易判決處刑。
    理  由
一、認定犯罪事實所憑證據及理由：
  (一)被告丙○○於本院審理時供認有打戊○○一巴掌，及有用手
    架住警員張金龍之脖子等語（見審卷第24頁、25頁）。
  (二)證人即告訴人戊○○於93年12月4日警詢中證述被告丙○○
    有打其一巴掌成傷，且經警制止後，並與警員發生拉扯並腳
    踢警員，致警員成傷等語明確（見偵卷第12頁以下）。
  (三)證人即乙○○於審理時證述見被告打戊○○一巴掌等語明確
    （見審卷第52頁）。
  (四)證人即苗栗縣警察局竹南分局竹南派出所警員黃金發於審理
    時證述目擊被告丙○○有打戊○○一巴掌（見審卷第79頁）
    ，及被告以強暴方式妨害公務之過程等語明確（見審卷第72
    至80頁）。
  (五)戊○○、張金龍、黃金發之診斷證明書3紙、警員受傷照片3
    幀附卷可稽（見偵卷第25至32頁）。
  (六)此外，案發時被告丙○○與戊○○係夫妻關係、而甲○○、
    乙○○為丙○○及戊○○之子女乙節，為被告所是認，應堪
    認定。
  (七)綜上，被告自白核與事實相符，應堪採信。是本件事證已臻
    明確，被告犯行洵堪認定。
二、對於被告之辯解，本院之判斷：
    關於傷害罪部分，被告丙○○固供認有打戊○○一巴掌，惟
    辯稱係戊○○先動手打伊一巴掌云云，並提出診斷證明書1
    張為證（見偵卷第30頁）。另關於妨害公務罪部分，固供認
    有以手架住張金龍警員之脖子，惟否認有用手揪住警員黃金
    發之制服，並腳踢員警，辯稱：2 位警員都很強壯，伊比較
    弱小，如何能夠抓到胸襟，且警員的腳傷是自己不小心碰到
    冰箱所造成，另警員處理伊與戊○○的事情執法不公云云。
    經查：
  (一)關於傷害罪及妨害公務罪部分，有認定犯罪事實所憑證據及
    理由一欄中證據(一)至(六)可證，且互核相符。且證人即到場處
    理之員警黃金發於審理時證稱：伊有目擊被告打戊○○一巴
    掌，但並未看到戊○○有先打被告一巴掌，當時伊要制止被
    告，被告有反抗，過程中被告用左手抓住伊的胸襟，又有用
    手架住同事張金龍的脖子，伊與張金龍有合力壓制他，伊感
    覺到被告躺在地上時有踹伊等語明確（見審卷第76至78頁）
    。
  (二)承上，暫不論與本案有利害關係之證人戊○○及乙○○等人
    ，就證人黃金發而言，其與被告素不相識，亦無素怨嫌隙乙
    節，為被告所是認，衡情證人黃金發應無設詞誣陷之理，況
    證人黃金發於本院審理時之證述，業經本院命具結，以擔保
    其證言之可信性，並由兩造交互詰問，結果其證述並無瑕疵
    可指，且經直接審理之結果，觀其作證之整體過程，佐以其
    他卷證資料，已使本院確信渠等證言為真正，準此，證人黃
    金發之證詞具有相當高之可信性。
  (三)至證人即案發時有在場、被告之母親丁○○○固到庭證稱：
    案發時被戊○○有打被告，被告有受傷，但被告並沒有打戊○○、警員等其他人，其他人沒有受傷云云（見審卷第54至
    60 頁）。 惟此不僅與被告自白承認有打戊○○一巴掌之事
    實不符，且核與前述所認定被告確有以強暴手段妨害公務之
    事實不符，且證人丁○○○身為被告之母親，其不免有偏頗
    之虞，是證人此部分之證詞，顯屬迴護被告之詞，尚難作為
    有利於被告之認定，附此敘明。
  (四)此外，被告固提出診斷證明書1紙（見偵卷第30頁），其上
    記載左臉瘀青6x3公分，欲證明有先遭戊○○打一巴掌云云
    。惟查，案發當時戊○○並未打被告乙節，已如前所認定，
    則被告傷勢如何而來？是否係戊○○所造成？即無直接、積
    極之證據足以證明。再者，據證人黃金發於偵查中證稱：我
    們到場時，並未看見丙○○臉上有傷勢，係案發逮捕被告後
    才看到，有可能係其妨害公務之過程所造成等語（見偵卷第
    40頁以下），準此，被告妨害公務過程中，既與警員2人發
    生拉扯、扭打，最後遭到制伏，過程中不無可能受有傷害，
    此乃基於公權力發動合法強制力之實施，是則，被告所提出
    之診斷證明書，尚難資為有利於被告之認定，併此敘明。
  (五)末按，就傷害罪部分退步而言，縱戊○○有先打丙○○一巴
    掌，被告亦不得據此反擊之，更不得主張正當防衛，其僅得
    依法提起告訴（此部分被告業已於偵查中撤回對戊○○之告
    訴，詳偵卷第41頁撤回告訴狀），是被告此部分之辯稱縱屬
    事實，仍無礙於傷害罪之構成，附此敘明。
  (六)至被告質疑警員就本案執法過程不公云云，此不僅無證據資
    料佐證其詞，且核與本案構成要件事實無關，是被告空言辯
    解，要屬卸責之詞，實難採信，併此敘明。
  (七)綜上，被告之辯稱，或與事實不符，或無解於犯罪之成立，
    均尚難憑採。
三、論罪部分：
  (一)按被告丙○○與告訴人戊○○2 人為夫妻，為家庭暴力防治
    法第3 條第1 款所定之家庭成員關係，其對戊○○毆打一巴
    掌致成傷，係實施家庭暴力之傷害行為，所為核係犯刑法第
    277 條第1 項之普通傷害罪，屬家庭暴力防治法第2 條第2
    項所稱之家庭暴力罪。次按警察任務為依法維持公共秩序，
    保護社會安全，及防止一切危害，警察法第2 條及警察職權
    行使法第1 條均著有明文，而其為履行法定任務而為一切必
    要之行為，均為其依法令執行公務之內容，自屬執行其維持
    公共秩序之法定任務所必要。是以，被告於員警值勤職務當
    中，對於員警施以強暴，所為係犯刑法第135 條第1 項之妨
    害公務罪。
  (二)按刑法第135 條第1 項之妨害公務罪，係侵害國家法益之犯
    罪，以保護國家公權力之執行為目的（最高法院88年度臺上
    字第4114號判決意旨參照）。查被告基於一妨害公務之犯意
    ，以手揪住警員黃金發之制服，並以手架住張金龍警員之脖
    子，再以腳踹踢警方致傷（傷害部分未據告訴），係在同一
    時、地下之接續數動作，乃一單純侵害國家法益之行為，附
    此敘明。
  (三)被告所犯上開普通傷害罪及妨害公務罪2 罪間，犯意各別，
    行為互殊，應予分論併罰。
四、上訴駁回及撤銷改判之理由：
  (1)原判決依刑法第135 條第1 項就上訴人即被告對於公務員依
    法執行職務時施強暴部分，處拘役50日，其認事用法及量刑
    均無不當，此部分之上訴仍執前詞指摘原判決不當，非有理
    由，應予駁回。
  (2)至於傷害罪部分，上訴人即被告雖有腳踢子女甲○○、乙○○，但未至成傷（理由詳後述不另為無罪諭知部分），此部
    分則不構成犯罪，原審判決認被告丙○○有此部分犯行，認
    事即有未洽。上訴意旨雖仍執以並未腳踢子女之詞指摘原判
    決不當，非有理由，但此部分原判決既有上述違誤之處，自
    應由本院將原判決此部分暨定執行刑撤銷改判。
五、量刑部分：
    爰審酌離異夫妻為爭取子女監護事而發生口角爭執，在所難
    免，惟要不得以暴力相向，而本案被告與戊○○發生口角，
    卻出手打妻子一巴掌，且犯後復不知悛悔，即時道歉，而迄
    今亦未與被害人和解，取得其諒解，參以犯後否認部分犯行
    ，並無坦承悔過之具體表現，亦浪費有限之司法資源，本應
    嚴罰重懲，念及其並無犯罪之念及其並無犯罪之前科紀錄，
    有臺灣高等法院被告全國前案紀錄表1 份在卷可憑，素行良
    好，且本案係因為爭取子女監護一時激動所致，惡性並非重
    大，併參酌其生活狀況、品行、智識程度、犯罪之動機、目
    的、手段、所生危害，及公訴人求刑等一切情狀，爰量處如
    主文所示之刑暨易科罰金之折算標準，並與上訴駁回部分，
    定應執行刑為拘役65日，及諭知易科罰金之折算標準，以資
    懲儆。
六、不另為無罪諭知部分：
  (一)公訴意旨另略以：93年12月4 日晚上8 時10分許，丙○○與
    戊○○在苗栗縣竹南鎮○○街37巷9 號娘家內發生口角，詎
    丙○○竟基於傷害之犯意，以腳踹渠等婚生子女甲○○、乙○○，使甲○○、乙○○等均受有右臂瘀傷之傷害。因認丙○○涉嫌刑法第277條第1項之傷害罪嫌云云。
  (二)按最高法院76年度臺上字第4986號判例指出：認定犯罪事實
    所憑之證據，雖不以直接證據為限，間接證據亦包括在內；
    然而無論直接或間接證據，其為訴訟上之證明，須於通常一
    般之人均不致有所懷疑，而得確信其為真實之程度者，始得
    據為有罪之認定，倘其證明尚未達到此一程度，而有合理之
    懷疑存在，無從為有罪之確信時，自得為無罪之判決。次按
    ，刑法第277條第1項之普通傷害罪，以行為人主觀上有傷害
    之故意，客觀上有傷害人之行為，因而致人受傷者，為其犯
    罪構成要件。苟行為人主觀上雖有傷害之故意，客觀上有傷
    害人之行為，但並未因而使人受傷（或難以證明有受傷），
    因普通傷害罪不處罰未遂，則尚難以普通傷害罪相繩。
  (三)經查：
    (1)關於被告是否有以腳踢甲○○、乙○○？部位為何？乙節
      ，據證人乙○○固到庭證述：案發時被告有用腳踹伊右腳
      大腿最上面那邊，及踹弟弟甲○○的腳各一下等語明確（
      見審卷第48至51頁），核與證人戊○○於警詢中證述相符
      （見偵卷第12頁背面）。而證人乙○○身為被告之女，作
      證時年僅8歲，被告若非真有傷害事，子女豈有捏造虛偽
      事實誣陷自己父親之理？況證人乙○○經交互詰問直接審
      理之結果，已使本院確信其所言為真正，由此足認，被告
      確有腳踢甲○○之腳、乙○○之右腳大腿上緣處無訛。
    (2)其次，關於被告之腳踢行為，是否造成甲○○、乙○○傷
      害之結果？觀諸甲○○、乙○○之診斷證明書2紙（見偵
      卷第28、29頁），可知甲○○、乙○○2人係均受有「右
      臂瘀傷」之傷害，此核與前述被告腳踢子女之腳部、臀部
      之部位即有不符。準此，被害人該右臂瘀傷之傷害，是否
      係被告之腳踢傷害所造成，即有可疑。
    (3)據證人戊○○於警詢中證稱：案發當天，被告有出手想要
      強行將小孩帶走等語（見偵卷第14頁背面），核與證人馬
      劉雪梅（即戊○○之母）於警詢中證述被告動手拉小孩走
      等語相符（見偵卷第18頁背面）。是以，由此客觀事態，
      由此即可推知，甲○○、乙○○手臂瘀傷不無可能係被告
      欲強行帶走子女時，握力強大所不慎造成。
    (4)至於公訴人雖指稱被告傷害行為與子女受傷部位不符，可
      能係混亂中不小心踢到，且證人乙○○年紀尚小，當時慌
      張，所述可能有誤差云云。惟查，證人乙○○復於審理中
      證稱：「（問：當時妳記得哪裡有受傷？）臀部的側面」
      、「（問：妳是臀部的側面痛嗎？）對」、「（問：爸爸
      踹妳大腿時候有無踹到妳的手？還是說妳去擋的時候受傷
      ？）我就站在那邊抱著媽媽，然後他就踹我」等語（見審
      卷第52頁），由此足認此被告傷害行為與被害人傷勢不符
      之結果，並非係被告混亂中誤踢子女手臂，或證人慌張、
      記憶不清之證述所導致，殆無疑義。
    (5)至何以被告有腳踢甲○○、乙○○，渠等卻未受有腳部或
      臀部之傷害乙節？或因被告腳踢力道不強，而無法檢驗出
      傷勢，或因驗傷過程均著重手臂之瘀傷，而忽略其餘身體
      之輕微傷勢，原因不一而足，然檢察官既未舉證證明被告
      腳踢傷害之行為造成甲○○、乙○○如何之傷勢，尚難為
      被告不利之認定。
    (6)綜上各情，參互以觀，足認甲○○、乙○○手臂之瘀傷，
      應係被告欲強行帶走子女時所不慎造成，而非被告故意腳
      踢之傷害行為所造成之結果。準此，公訴人所提出各項積
      極證據，尚不足說服使本院達到超越合理懷疑之有罪確信
      ，揆諸前揭說明意旨，本於「罪疑唯輕」原則，應認告訴
      人之傷害結果不能證明，而刑法第277條傷害罪既不處罰
      未遂，依法本應為無罪之諭知。惟公訴意旨既認此部分與
      前述論罪科刑之傷害罪部分有裁判上一罪之連續犯關係，
      爰不另為無罪之諭知。
    (7)至甲○○、乙○○所受手臂瘀傷之傷勢，可能係被告欲強
      行帶走子女時之過失傷害行為所造成，此部分既未據合法
      告訴，且非本案起訴之同一基本社會事實之範圍，本院自
      不得予以審理，併此敘明。
七、適用法律依據：
  (一)刑事訴訟法第455 條之1 第1 項、第3 項、第368 條、第36
    9 條第1 項前段、第364 條、第299 條第1 項前段。
  (二)刑法第277 條第1 項、第135 條第1 項、第41條第1 項前段
    、第51條第6 款。
  (三)罰金罰鍰提高標準條例第1 條前段、第2 條。
本案經檢察官魏宏安到庭執行職務。
中　　華　　民　　國　　94　　年　　10　　月　　4 　　日
                  刑事第二庭  審判長法  官   林燦都
                                    法  官   李太正
                                    法  官   顧正德
以上正本證明與原本無異。
不得上訴。
                                    書記官   廖鳳美
中　　華　　民　　國　　94　　年　　10　　月　　5 　　日
附錄本判決論罪科刑法條
中華民國刑法第277條第1項
(普通傷害罪)
傷害人之身體或健康者，處 3 年以下有期徒刑、拘役或 1 千元
以下罰金。
中華民國刑法第135條第1項
對於公務員依法執行職務時，施強暴脅迫者，處3 年以下有期徒
刑、拘役或300 元以下罰金。
